【裁判字號】    97,交聲,360
【裁判日期】    971016
【裁判案由】    聲明異議
【裁判全文】
臺灣屏東地方法院交通事件裁定         97年度交聲字第360號
原處分機關  交通部公路總局屏東監理站
異  議  人
即受處分人  甲○○
上列異議人因違反道路交通管理處罰條例案件，對於交通部公路
總局屏東監理站民國97年9 月22日所為之處分（原處分案號：屏
監違字第裁82-L00000000號），聲明異議，本院裁定如下：
    主  文
異議駁回。
    理  由
一、異議意旨略以：異議人即受處分人甲○○於民國97年8 月25
    日為警盤查時，僅知有未帶駕照之違規，於同年9 月10日前
    往繳納罰鍰時，始知駕照業經註銷。然本件係因異議人實際
    居住地與戶籍地有異，未能收受原處分機關寄發之各項通知
    ，而未前往參加道路交通安全講習，致駕照遭註銷。且前寄
    送至戶籍地之屏東監理站道路交通安全講習通知單，係由其
    設在相同戶籍地之親屬潘治明代為收受，然潘治明簽收後，
    因工作忙碌而未通知異議人，本件不應因異議人之小錯而裁
    處，影響家計等語。
二、按汽車駕駛人駕駛大貨車，有駕駛執照業經吊銷、註銷仍駕
    車之情形者，汽車所有人及駕駛人各處新台幣（下同）4 萬
    元以上8 萬元以下罰鍰，並當場禁止其駕駛，道路交通管理
    處罰條例第21條之1 第1 項第5 款定有明文。又按「汽車駕
    駛人，駕駛汽車經測試檢定有酒精濃度超過規定標準之情形
    者，處新台幣1 萬5,000 元以上6 萬元以下罰鍰，並當場移
    置保管該汽車及吊扣其駕駛執照1 年」、「汽車駕駛人，有
    第35條第1 項規定之情形者，應接受道路交通安全講習」、
    「汽車駕駛人有第1 項各款情形者，無正當理由，不依規定
    接受道路交通安全講習者，處1,800 元罰鍰。經再通知依限
    參加講習，逾期6 個月以上仍不參加者，吊扣其駕駛執照6
    個月」、「汽車所有人、駕駛人違反本條例，經主管機關裁
    決後逾20日未向管轄地方法院聲明異議，或其聲明異議經法
    院裁定確定，而不依裁決或裁定繳納罰鍰或不繳送汽車牌照
    、駕駛執照者，其為經處分吊扣汽車牌照或駕駛執照者，按
    其吊扣期間加倍處分；仍不依限期繳送汽車牌照或駕駛執照
    者，吊銷其汽車牌照或駕駛執照」，為道路交通管理處罰條
    例第35條第1 項第1 款、第24條第1 項第2 款、第3 項、第
    65條第1 項第2 款所明定。又處理違反道路交通管理事件，
    有關文書之送達程序，依行政程序法之規定；送達，於應受
    送達人之住居所、事務所或營業所為之；於應送達處所不獲
    會晤應受送達人時，得將文書付與有辨別事理能力之同居人
    、受僱人或應送達處所之接收郵件人員；送達，不能依前2
    條規定為之者，得將文書寄存送達地之地方自治或警察機關
    ，並作送達通知書兩份，1 份黏貼於應受送達人住居所、事
    務所、營業所或其就業處所門首，另1 份交由鄰居轉交或置
    於該送達處所信箱或其他適當位置，以為送達，違反道路交
    通管理事件統一裁罰基準及處理細則第11條第1 項第3 款、
    行政程序法第72條第1 項前段、第73條第1 項、第74條第1
    項分別載有明文。
三、次按人民違反法律上之義務而應受行政罰之行為，法律無特
    別規定時，雖不以出於故意為必要，仍須以過失為其責任條
    件。但應受行政罰之行為，僅須違反禁止規定或作為義務，
    而不以發生損害或危險為其要件者，推定為有過失，於行為
    人不能舉證證明自己無過失時，即應受處罰，此有司法院大
    法官會議釋字第275 號解釋意旨可參。又依行政罰法第7 條
    第1 項規定，違反行政法上義務之行為非出於故意或過失者
    ，不予處罰。反面解釋，即倘因故意或過失違反行政法上義
    務之行為，應予處罰。
四、經查，本件原處分機關通知異議人參加道路交通安全講習之
    通知單；以及異議人因未依規定參加講習，經原處分機關裁
    處吊扣駕照之裁決書，均依法分別以送達同居人之間接送達
    方式及寄存送達之方式完成送達，有上開文書之送達證書在
    卷可佐。縱令異議人並未親自收受前揭送達通知書，或未前
    往領取該裁決書，仍已發生送達之效力。參以行政程序法上
    揭所定寄存送達明文，本不以受送達人確實閱覽送達文書內
    容為必要，僅須符合上開法定程式，即屬合法，此係法律賦
    予效力之送達方式，否則，法律規定應以合法送達為前提要
    件之各種失權效果，勢將窒礙難行，故由法律規定賦予送達
    程式之效力，俾利法律關係及法律效果之確實、安定，此乃
    前開寄存送達之立法意旨所在。況異議人所以必須參加道路
    交通安全講習，係因其前有駕駛汽車經測試檢定有酒精濃度
    超過規定標準之違規，而異議人前因該次酒後駕車之行為，
    業經台灣台南地方法院以95年度交簡字第2201號判決判處罰
    金在案，有該判決列印本及有臺灣高等法院被告全國前案紀
    錄表可證；異議人既曾經通過考試而合法領有駕駛執照，對
    於其上開酒後駕車之違規行為，應參加道路交通安全講習乙
    節，自不能諉為不知，即應注意使己確能收受道路交通安全
    講習通知單，而得依時參加。況異議人如實際係居住他處，
    亦非不能逕將戶籍遷移至實際住居處，或向原處分機關陳報
    收受送達之地址，俾利收受信件、文書，然異議人卻捨此不
    為，原處分機關自無從知悉其實際居住處所，而僅得依異議
    人之戶籍地址認定異議人之住所地而為送達。就此部分，異
    議人縱無故意，亦難謂全無過失。準此，
    本件道路交通安全講習通知單、吊扣異議人駕照之裁決書。
    均已合法送達異議人，異議人就其駕照業經註銷乙事應有認
    識，且縱非故意，亦屬能注意，而不注意之過失。是其於駕
    駛執照經註銷後仍駕駛大貨車，違規事實明確，原處分機關
    據以裁處，於法並無不合，本件異議為無理由，應予駁回。
    末關於違反道路交通管理處罰條例第21條之1 第1 項第5 款
    情形，另應依同條第3 項，並記該汽車違規紀錄1 次，係針
    對汽車所有人裁處之規定，而非本件異議人，附此敘明。依
    道路交通案件處理辦法第19條，裁定如主文。
中    華    民    國    97    年    10    月    16    日
                    交通法庭    法  官  戴韻玲
以上正本證明與原本無異。
如不服本裁定應於收受送達後五日內向本院提出抗告書狀敘述抗
告之理由抗告於台灣高等法院高雄分院。
中    華    民    國    97    年    10    月    17    日
                                書記官  王鵬勝


司法院資訊處製作；財團法人民間司法改革基金會備份。
